臺灣板橋地方法院交通事件裁定　　　　99年度交聲字第2829號
原處分機關　交通部公路總局臺北區監理所
異　議　人
即受處分人　王執中
上列異議人即受處分人因違反道路交通管理處罰條例案件，對於
交通部公路總局臺北區監理所民國99年9 月9 日所為北監自裁字
第裁40-C00000000號違反道路交通管理事件裁決處分聲明異議，
本院裁定如下：
    主  文
原處分撤銷。
王執中汽車駕駛人，駕駛汽車經測試檢定酒精濃度超過規定標準
因而肇事致人受傷，吊扣小型車普通駕駛執照（號碼：Ｚ0000000
00）貳年，並應施以道路交通安全講習。
    理  由
一、按汽車駕駛人飲用酒類後，其吐氣所含酒精濃度超過每公升
    0.25毫克以上者，不得駕車；汽車駕駛人，駕駛汽車經測試
    檢定酒精濃度超過規定標準，處新臺幣（下同）15,000元以
    上60,000元以下罰鍰，並當場移置保管該汽車及吊扣其駕駛
    執照1 年；因而肇事致人受傷者，並吊扣其駕駛執照2 年；
    致人重傷或死亡者，吊銷其駕駛執照，並不得再考領；汽車
    駕駛人，有第35條第1 項規定之酒後駕車情形，應接受道路
    交通安全講習，道路交通安全規則第114 條第2 款及道路交
    通管理處罰條例第35條第1 項第1 款、第24條第1 項第2 款
    分別定有明文。
二、原處分機關略以：異議人即受處分人（下稱受處分人）王執
    中駕駛車號7U-9615 號自用一般小客車，於民國99年4 月1
    日上午10時7 分許，行經（改制前）臺北縣土城市○○路1
    號時，因有「汽車駕駛人酒精濃度超過規定標準（0.4-0.55
    ）因而肇事致人受傷」【原舉發機關北縣警交大字第C00000
    000 號舉發違反道路交通管理事件通知單（下稱本件舉發通
    知單）上則載「酒後駕車與人發生交通事故（經酒測器測定
    0.44MG/L不合格）」】之違規行為，經（改制前）臺北縣政
    府警察局土城分局土城派出所警員據報前往處理而製單舉發
    。原處分機關並於99年9 月9 日，依道路交通管理處罰條例
    第35條第1 項第1 款、第24條第1 項第2 款、第68條第2 項
    之規定，以北監自裁字第裁40-C00000000號違反道路交通管
    理事件裁決書（下稱本件裁決書）裁處受處分人吊扣駕駛執
    照24個月，及施以道路交通安全講習，並載明罰鍰經本院刑
    事簡易判決99年度交簡字第3289號處罰金50,000元，如易服
    勞役，以1,000 元折算1 日，罰鍰無須繳納等情。
三、異議意旨略以：受處分人本件酒駕經臺灣板橋地方法院判決
    處以50,000元，已接受刑法第185 條之3 處以罰則，現持有
    職業大客車駕駛執照，請考量生計及工作生活需求，准以吊
    扣小客車駕照，保有職業大客車駕駛資格等語。
四、經查：
（一）按本件酒後駕車只有一個交通違規行為，而且有關其處罰
      效果之罰鍰、吊扣駕駛執照與施以道路交通安全講習等，
      與該交通違規行為是否存在均無從分離。法院審理時應先
      確定受處分人是否真有交通違規之事實，再決定原處分機
      關所適用之法律有無錯誤。從而，受處分人於聲明異議狀
      雖僅記載就吊扣駕駛執照部分聲明異議，其餘部分並未提
      及，惟該罰鍰及施以道路交通安全講習部分與其交通違規
      行為是否存在既無從分離，法院自應予以審理。否則，如
      法院審理結果，認其交通違規行為不存在，則僅能將原處
      分關於吊扣駕駛執照部分予以撤銷改判，其餘部分因認未
      經聲明異議而確定，致生無交通違規行為，而遭處罰鍰及
      施以道路交通安全講習之不合理現象（臺灣高等法院暨所
      屬法院98年法律座談會刑事類提案第23號研討結果參照）
      。據上，本件就受處分人聲明異議狀所未提及之罰鍰及施
      以道路交通安全講習行政處罰部分，本院自應併予審理，
      合先敘明。
（二）受處分人王執中有於上述時、地之酒後駕車肇事致人受傷
      行為，並其酒精濃度超過規定標準而達呼氣酒精濃度每公
      升0.44毫克乙節，受處分人於聲明異議狀中並未爭執，並
      有本件舉發通知單、裁決書各1 件在卷可稽；而受處分人
      同時涉犯刑法第185 條之3 公共危險罪，業經警方移送臺
      灣板橋地方法院檢察署檢察官偵查後，以99年度偵字第11
      643 號聲請簡易判決處刑書向本院聲請簡易判決處刑，經
      本院於99年6 月23日以99年度交簡字第3289號刑事簡易判
      決判處罰金50,000元確定，受處分人並於99年8 月9 日繳
      納上開罰金而執行完畢等情，此有上開同署聲請簡易判決
      處刑書、本院判決書及臺灣板橋地方法院檢察署自行收納
      款項收據各1 件在卷可參，是以受處分人酒後超過規定標
      準駕駛動力交通工具，而受法院判決確定並已完繳罰金之
      事實，堪以認定。受處分人於上開時、地，經警施以呼氣
      酒精濃度測試，測試結果呼氣酒精濃度已達每公升0.44毫
      克，超過上揭道路交通安全規則第114 條第2 款規定之吐
      氣所含酒精濃度超過每公升0.25毫克即不得駕車之標準，
      依上揭道路交通管理處罰條例規定即應予以處罰，是受處
      分人有本件交通違規情事，應堪認定。
（三）就吊扣駕駛執照部分：
    1.按「汽車駕駛人，因違反本條例及道路交通安全規則之規
      定，受吊銷駕駛執照處分時，吊銷其持有各級車類之駕駛
      執照」94年12月14日修正公布並於95年3 月1 日施行之道
      路交通管理處罰條例第68條定有明文。查其修正過程與修
      正條文，立法委員認為原條文「汽車駕駛人，因違反本條
      例及道路交通安全規則之規定，受吊扣或吊銷駕駛執照處
      分時，受吊扣或吊銷其持有各級車類之駕駛執照」之規定
      ，將違法或違規駕駛人所持有各級車類之駕駛執照一併吊
      扣或吊銷，失之過酷，對於人民工作與生活影響過鉅，有
      違比例原則，經與交通部協商後，乃將其中「受吊扣處分
      者，吊扣其持有各級車類之駕駛執照」部分之規定刪除。
      是駕駛人違反道路交通管理處罰條例第35條第1 項第1 款
      之規定而受吊扣駕駛執照處分時，依修正後同法第68條規
      定並參照其修正意旨，應僅得吊扣違規或違法當時駕駛車
      類之駕駛執照（臺灣高等法院暨所屬法院97年法律座談會
      刑事類提案第40號參照），又觀諸99年5 月5 日修正增訂
      ，同年9 月1 日施行之道路交通管理處罰條例第68條第2
      項「領有汽車駕駛執照之汽車駕駛人，除駕駛聯結車、大
      客車、大貨車外之非其駕駛照種類之車輛，違反本條例及
      道路交通安全規則之規定，應受吊扣駕駛執照情形，無因
      而肇事致人受傷或重傷者，計違規點數5 點，但1 年內違
      規點數共達6 點以上或再次應受吊扣駕駛執照情形者，併
      依原違反本條例應受吊扣駕駛執照處分規定，吊扣其駕駛
      執照」，其修正理由即係「鑒於本條例前已修正刪除受吊
      扣駕駛執照處分，吊扣各級駕駛執照之規定，為利明確汽
      車駕駛人駕駛非其駕駛執照種類之車輛，違反應受吊扣駕
      駛執照之處分處理，並在兼顧本條例立法意旨下，增訂第
      2 項得緩即予吊扣而採計違規點數及駕駛人仍無改正仍再
      犯違規之應併原吊扣處罰之規定」，益徵汽車駕駛人違規
      駕駛而受吊扣駕駛執照處分時，僅得吊扣違規當時所駕駛
      車輛之駕駛執照，不得再擴大適用而吊扣其持有之各級車
      類之駕駛執照，至為顯明。職是，本件受處分人既領有職
      業大客車駕駛執照，有受處分人駕駛執照影本1 件附卷可
      參，依道路交通安全規則第61條第1 項第2 款規定，受處
      分人本得駕駛小型車，則其本件駕駛自用一般小客車違反
      交通法令，既經查證屬實，依上說明，應為限制其駕駛小
      型車之權利。至公路監理機關於現行實務上基於一人一照
      原則僅逐級核給汽車駕駛執照一張，致持有職業大客車駕
      駛執照者，因駕駛普通小型車違規，而須吊扣小型車普通
      駕駛執照時，產生技術層面之困難，惟行政機關本應隨時
      因應法令之變更，而精進其行政執行成效，斷不得因技術
      層面之困難，而置相關法令於不顧，甚或逾越比例原則，
      逕吊扣受處分人持有之各種類駕駛執照，侵害受處分人之
      工作權，併此敘明。
    2.按行為後法律或自治條例有變更者，適用行政機關最初裁
      處時之法律或自治條例。但裁處前之法律或自治條例有利
      於受處罰者，適用最有利於受處罰者之規定。行政罰法第
      5 條定有明文。查本件原處分機關裁定當時，99年5 月5
      日修正增訂道路交通管理處罰條例第68條第2 項，業已於
      同年9 月1 日施行，惟本件受處分人所為酒後駕車肇事致
      人受傷行為，無論依修正前道路交通管理處罰條例第68條
      或修正後同條例第68條第2 項之規定，均應依同條例第35
      條第1 項規定，處以吊扣小型車普通駕駛執照2 年之處分
      ，是裁處前之修正前之同條例第68條規定並未對受處分人
      有利，故應適用裁處當時有效之修正後該條例第68條第2
      項規定論處，附此指明。
    3.原處分機關就裁處吊扣駕駛執照24個月部分，據上說明，
      應指吊扣小型車駕駛執照而言，惟原裁決書處罰主文欄僅
      記載「吊扣駕駛執照」，未記明應受吊扣之駕駛執照名稱
      、號碼，與道路交通管理事件統一裁罰基準及處理細則第
      43條第2 項第3 款規定「三、吊扣汽車牌照、駕駛執照或
      執業登記證處分，應記明應受吊扣之汽車牌照、駕駛執照
      或執業登記證名稱、號碼及吊扣期間。」未符，亦有違行
      政程序法第5 條規定「行政行為之內容應明確」之「明確
      性原則」，然該瑕疵尚未達行政程序法第111 條第7 款之
      重大明顯瑕疵，亦非行政程序法第114 條所定得補正情形
      之一，應屬得撤銷之行政處分，自難認為適法允當。
（四）至於原處分機關裁決書主文所載因本院以上揭刑事簡易判
      決判處罰金刑50,000元，因而本件罰鍰無須繳納部分，與
      一事不二罰原則相符，及應施以道路交通安全講習部分，
      係罰鍰以外之其他種類行政罰，因兼具維護公共秩序之作
      用，為達行政目的，原處分機關因本件違規事實明確，自
      仍得併予裁處，併此指明。
五、綜上所述，受處分人有酒後駕車之違規事實，已臻明確，原
    處分機關依道路交通管理處罰條例第35條第1 項第1 款、第
    24條第1 項第2 款，基於為達維護公共秩序作用之行政目的
    ，併為裁處施以道路交通安全講習之罰鍰以外之其他種類行
    政罰，及基於一事不二罰原則，未予裁處罰鍰，固非無見，
    然系爭裁決書既有就受處分人之酒後駕車行為，就吊扣駕駛
    執照部分，有如上主文記載之瑕疵，自應由本院撤銷原處分
    ，另為依法裁處如主文第2 項所示，以資適法。
據上論斷，應依道路交通事件處理辦法第19條前段，裁定如主文
。
中    華    民    國   100    年    5     月    18    日
                  交通法庭    法  官  方鴻愷
以上正本證明與原本無異。
如不服本裁定，應於送達後5 日內向本院提出抗告狀。
                              書記官  江怡萱
中    華    民    國   100    年    5     月    18    日